臺灣臺中地方法院刑事判決　　　　　　 96年度簡上字第443號
上　訴　人　臺灣臺中地方法院檢察署檢察官
被　　　告　甲○○
上列上訴人因被告偽造文書案件，不服本院臺中簡易庭九十六年
度簡字第四十七號中華民國九十六年三月三十日第一審簡易判決
（起訴案號：臺灣臺中地方法院檢察署九十五年度偵字第二一二
二０號），提起上訴，本院管轄之第二審合議庭判決如下：
    主  文
原判決撤銷。
甲○○共同偽造公印文，處有期徒刑月，如易科罰金，以新臺
幣壹仟元折算壹日，減為有期徒刑壹月又拾伍日，如易科罰金，
以新臺幣壹仟元折算壹日。扣案之偽造「丙○○」國民身分證壹
枚沒收；又共同行使偽造國民身分證、汽車駕駛執照，足生損害
於公眾及他人，處有期徒刑月，如易科罰金，以新臺幣壹仟元
折算壹日，減為有期徒刑壹月又拾伍日，如易科罰金，以新臺幣
壹仟元折算壹日。扣案之偽造「丙○○」之汽車駕駛執照壹枚沒
收。應執行有期徒刑貳月又拾伍日，如易科罰金，以新臺幣壹仟
元折算壹日。扣案之偽造「丙○○」國民身分證壹枚、偽造「丙
○○」之汽車駕駛執照壹枚，均沒收。
    犯罪事實及理由
一、本院認定之犯罪事實及證據，除加列被告甲○○於本院審理
    時之自白為證據外，其餘均與如附件之原審簡易判決書記載
    之犯罪事實、證據及理由相同，茲引用之。
二、檢察官上訴意旨略以：強制整體自由刑之形成，依據刑法第
    五十一條第五款之規定固採限制加重原則，以最重之宣告刑
    為下限，以各宣告刑之總和為上限，併有一絕對限制上限之
    規定，然此一數罪併罰之規定，係為了避免累罰之效應存在
    而設，而必須重新為整體刑之形成，然並不能據此導出給予
    犯罪行為人，享有過度刑罰優惠之結果，僅能依據限制加重
    原則，在被告數罪之宣告刑上，依據累進遞減原則，定其應
    得之執行刑。累進遞減原則之設定，針對第二個犯罪之宣告
    刑，在記入應執行刑時所記入之刑度，大約接近0.67的數值
    ，因此在累近遞減原則之設計上，以0.7作為第二宣告刑責
    任遞減係數之始。依此原則，本件被告定其應執行刑約為有
    期徒刑五月，原審定其應執行刑時，未正確適用限制加重原
    則之量刑原理，過度給予被告刑罰之優惠，僅定其應執行刑
    四月，為此提起上訴，請求撤銷原判決等語。惟查：按數罪
    併罰，分別宣告其罪之刑，宣告多數有期徒刑者，於各刑中
    之最長刑以上，各刑合併之期以下，定期刑期，刑法第五十
    一條第五款定有明文。本件被告甲○○因偽造內政部及交通
    部公路總區台北區監理所之公印文，再以之偽造特種文書持
    之以行使，因而論以偽造公印文及行使偽造特種文書二罪，
    原審就上開二罪各量處有期徒刑三月及定其應執行刑為有期
    徒刑四月，依刑法第五十一條第五款之規定，並無不法。且
    查自民國九十五年七月一日公布施行之新修正刑法，已廢除
    連續犯及牽連犯之規定，修正前刑法論以裁判上一罪，修正
    後刑法則論以獨立之數罪，依數罪併罰處斷，如所犯竊盜罪
    數十罪，如何依刑法第五十一條第五款定期應執行刑，即難
    定出一定之準則，以資遵循。則檢察官所引上開所謂「累進
    遞減原則」，於刑法廢除連續犯及牽連犯，亦難以適用，否
    則，即有定執行刑過重之嫌。故審理事實審之法院於定應執
    行刑時，應視各案情節之輕重，依「合併減輕之原則」而為
    妥適之裁量定其應執行刑，才不致發生刑罰過重之不合理現
    象。本件被告所犯上開二罪，於刑法修正前原應論以牽連犯
    從一重之偽造公印文一罪處斷，惟刑法修正後則應依數罪併
    罰處斷，足見原審法院依「合併減輕之原則」而定其應執行
    刑為有期徒刑四月，其量刑及定應執行均合法妥適，並無不
    當，檢察官官以原審定應執行刑不當，其上訴難認有理由。
三、核被告甲○○所為係犯刑法第二百十六條、第二百十二條行
    使偽造特種文書罪、第二百十八條第一項偽造公印文罪（尚
    無證據證明被告有偽造公印之犯行）。被告偽造「丙○○」
    國民身份證及駕駛執照之特種文書後復加以行使，其偽造之
    低度行為為行使之高度行為所吸收，不另論罪。被告所犯上
    開二罪犯意各別，應分論併罰。原審認被告犯罪事証明確，
    据以論罪科刑，即無不當。惟查被告行為後，為紀念解除戒
    嚴二十週年，予罪犯更新向善之機，而制定「中華民國九十
    六年罪犯減刑條例」，經總統於九十六年七月四日公布，並
    於同月十六日施行；被告犯罪時間在九十六年四月二十四日
    以前，所犯合於減刑條件，原審未及適用該條例對被告減刑
    ，自有未洽。檢察官上訴意旨以原審定應執行刑不當，無理
    由已如前述，然原審判決既有上開可議之處，自應由本院予
    以撤銷改判。爰審酌被告尚無犯罪前科，本件犯罪之動機、
    手段及犯後坦承犯行，態度良好等一切情狀，量處如主文第
    二項所示之宣告刑，並諭知易科罰金之折算標準及定其應執
    行刑；又被告之上開犯罪時間係於九十六年四月二十四日以
    前，符合中華民國九十六年罪犯減刑條例第二條第一項第三
    款規定之減刑條件，應依法減其宣告刑二分之一，並就減得
    之刑諭知易科罰金之折算標準及定其應執行刑。扣案之偽造
    「丙○○」國民身分證壹枚、偽造「丙○○」之汽車駕駛執
    照壹枚，均沒收。
據上論斷，應依刑事訴訟法第四百五十五條之一第一項、第三項
、第三百六十九條第一項前段、第三百六十四條、第三百七十三
條，刑法第二十八條、第二百十二條、第二百十六條、第二百十
八條、第二百十九條、第四十一條第一項前段、第五十一條第五
款，刑法施行法第一條之一，中華民國九十六年罪犯減刑條例第
二條第一項第三款、第七條、第九條，判決如主文。
本案經檢察官乙○○到庭執行職務。
中　　華　　民　　國　　96　　年　　9 　　月　　26　　日
　　　　　　　刑事第二庭　審判長法　官  曾佩琦
　　　　　　　　　　　　　　　　法　官  郭書豪
　　　　　　　　　　　　　　　　法　官  許金樹
上為正本係照原本作成
本件不得上訴。
                                書記官  王崑煜
中　　華　　民　　國　　96　　年　　9 　　月　　26　　日
附錄論罪科刑法條：
刑法第212條
偽造、變造護照、旅券、免許證、特許證及關於品行、能力服務
或其他相類之證書、介紹書，足以生損害於公眾或他人者，處一
年以下有期徒刑、拘役或三百元以下罰金。
刑法第216條
行使第二百十條至第二百十五條之文書者，依偽造、變造文書或
登載不實事項或使登載不實事項之規定處斷。
刑法第218條第1項
偽造公印或公印文者，處五年以下有期徒刑。
